臺灣高雄地方法院刑事判決　　　　　　96年度簡上字第1051號
上　訴　人　丙○○
即　被　告
上列上訴人因詐欺案件，不服本院高雄簡易庭民國96年10月23日
96年度簡字第5917號第一審判決（聲請簡易判決處刑案號：96年
度偵字第20348 號），提起上訴，本院管轄之第二審合議庭認不
宜以簡易判決處刑，改依通常程序審理，並進行簡式審判程序，
自為第一審判決如下：
    主  文
原判決撤銷。
丙○○幫助犯詐欺取財罪，處有期徒刑拾月，減為有期徒刑伍月
，如易科罰金，以新臺幣壹仟元折算壹日。
    事  實
一、丙○○知悉國內詐欺集團等不法份子，為掩飾違法行徑，防
    免查緝，常以他人存款帳戶為不法利得之進出管道，故在客
    觀上應可預見一般取得他人帳戶使用之行徑，常與財產犯罪
    有密切關連，竟以縱有人持其存款帳戶作為詐騙之犯罪工具
    ，亦不違其本意之幫助犯意，於民國95年7 月間某日，閱報
    得知某真實姓名、年籍不詳之成年男子欲以新臺幣（下同）
    30,000元收購金融帳戶，因其需錢恐急，主動以電話聯繫後
    ，於同年月5 日，將其所有之中華郵政股份有限公司梓官蚵
    子寮郵局帳號00000000000000號帳戶，在高雄縣梓官鄉某處
    ，於收受4,000 元之對價後將該帳戶存簿、提款卡、印章及
    密碼一併交予該名男子。適乙○○於95年6 月23日10時許，
    在臺中住處接獲假冒為檢警人員追緝詐欺案件及銀行貸款弊
    案，需其協助破案之電話，乙○○陷於錯誤，不疑有他，遂
    依該電話之指示，將其所有之銀行帳戶申請網路銀行、轉帳
    及查詢服務功能，並將網路銀行之密碼告知對方，繼而將其
    所有之款項，分別存放於臺灣銀行、建華銀行、世華銀行及
    國際銀行等4 家銀行，以便直接透過各該網路銀行系統，將
    款項匯入對方所指定之郵局帳戶內，而以此方式總計匯出23
    ,400,000 元 ，其中並於95年7 月24、25、26、27日及同年
    8 月1 、2 、3 、4 、17日，分18次自乙○○所有之世華銀
    行天母分行帳號000000000000號帳戶中匯出共計7,650,306
    元（含跨行轉帳手續費）之款項入前開丙○○所有之帳戶內
    ，嗣經乙○○報警循線查緝，始悉上情。
二、案經臺南縣警察局歸仁分局報告臺灣臺南地方法院檢察署檢
    察官呈請臺灣高等法院檢察署檢察長核轉臺灣高雄地方法院
    檢察署檢察官聲請簡易判決處刑。
    理  由
一、本件上訴人即被告丙○○所犯係死刑、無期徒刑、最輕本刑
    為3 年以上有期徒刑以外之罪，其於審判程序中就被訴事實
    為有罪之陳述，經本院告知簡式審判程序之旨，並聽取公訴
    人及被告之意見後，合議庭乃裁定改行簡式審判程序，合先
    敘明。又依改行簡式審判程序之故，本件並無刑事訴訟法第
    159 條第1 項規定之適用，併予指明。
二、上揭事實，業據上訴人於本院審理中坦承不諱，核與被害人
    乙○○於警詢中指述此部分相關情節互核大致相符，並有中
    華郵政股份有限公司梓官蚵子寮郵局帳號00000000000000號
    帳戶開戶資料及資金往來明細、世華銀行天母分行帳號0000
    00000000號帳戶存摺資金往來明細各1 份在卷可稽，是被告
    之任意性自白，核與事實相符，洵堪採為論罪科刑之依據。
    本案事證明確，上訴人上開犯行堪以認定，應依法論科。
三、按刑法上之幫助犯，係對於犯罪與正犯有共同之認識，而以
    幫助之意思，對於正犯資以助力，而未參與實施犯罪之行為
    者而言，迭據最高法院著有75年度臺上字第1509號、84年度
    臺上字第5998號及88年度臺上字第1270號判決意旨可供參照
    。是以，如未參與實施犯罪構成要件之行為，且係出於幫助
    之意思提供助力，即屬幫助犯，而非共同正犯。本案上訴人
    交付其所有上開郵局帳戶存簿、提款卡、印章及密碼予該名
    真實姓名、年籍不詳之成年男子使用，使該人及所屬詐騙集
    團成員得基於詐欺取財之犯意而向被害人乙○○詐取財物，
    並以上訴人所提供之郵局帳戶供作指定匯款之帳戶以規避檢
    警機關之追緝，遂行其詐欺取財之犯行，是上訴人提供帳戶
    連同存簿、金融卡及密碼供人使用之行為，對於該員遂行詐
    欺取財犯行，資以助力，揆諸上開判決意旨，自應成立幫助
    詐欺取財罪。
四、核上訴人所為，係犯刑法第30條第1 項前段、第339 條第1
    項之幫助詐欺取財罪。上訴人幫助他人犯詐欺取財罪，爰依
    刑法第30條第2 項之規定，按正犯之刑減輕之。原審予以論
    罪科刑，固非無見，惟查：第一審法院依被告在偵查中之自
    白或其他現存之證據，已足認定其犯罪者，得因檢察官之聲
    請，不經通常審判程序，逕以簡易判決處刑。但有必要時，
    應於處刑前訊問被告。前項案件檢察官依通常程序起訴，經
    被告自白犯罪，法院認為宜以簡易判決處刑者，得不經通常
    審判程序，逕以簡易判決處刑。依前二項規定所科之刑以宣
    告緩刑、得易科罰金之有期徒刑及拘役或罰金為限，刑事訴
    訟法第449 條定有明文。是本案原審宣告上訴人有期徒刑10
    月之刑度，依法本不得易科罰金，原即不宜適用簡易審判程
    序，原審雖於適用中華民國九十六年罪犯減刑條例之規定後
    ，已將上開宣告刑減為得易科罰金之刑度，然此「減得之刑
    」究與原判之宣告刑有所差異，若擴張解釋將所有於減刑後
    得宣告緩刑或得易科罰金之有期徒刑均得適用簡易審判程序
    ，因簡易程序與通常訴訟程序對調查證據之相關規定並不相
    同（不適用證人交互詰問、傳聞法則等規定），亦無須踐行
    辯論程序，擴張適用之結果恐將損及被告之訴訟防禦權，亦
    混淆通常訴訟程序與簡易審判程序之審理位階，故於此自不
    宜超逾上開法條之規定意旨而逕行適用簡易審判程序，原審
    逕行適用簡易審判程序，於法自有未合。又在同一犯罪事實
    與情節，如別無其他加重或減輕之原因，下級審量定之刑，
    亦無過重或失輕之不當情形，則上級審法院對下級審法院之
    職權行使，原則上應予尊重（最高法院85年度臺上字第2446
    號裁判意旨參酌）。本件原審已就上訴人犯罪之手段、被害
    人所受損害以及上訴人坦承犯罪等情節，於判決詳加論述其
    量刑之具體理由，而於法定刑度內據以科刑，核無裁量違法
    或不當之處，上訴意旨認原審判決量刑過重，請求改判3 個
    月以下之刑度，即無理由。惟原審判決既有前揭瑕疵，即屬
    無可維持，自應由本院予以撤銷改判。本院爰審酌上訴人任
    意將其所有之上開銀行帳戶出售他人使用，不顧該帳戶可能
    遭他人用以作為犯罪工具，逃避犯罪之查緝，嚴重破壞社會
    治安及有礙金融秩序，助長犯罪歪風，增加追緝犯罪及被害
    人尋求救濟之困難，惟念其並無刑案前科資料，有台灣高等
    法院被告前案紀錄表1 份在卷可稽，且犯後尚能坦承犯行，
    態度良好，並考量被害人乙○○所受之鉅額損失等一切情狀
    ，量處如主文第二項所示之刑。又本案被告犯罪時間在96年
    4 月24日以前，所犯之罪合於中華民國九十六年罪犯減刑條
    例第3 條第1 項第15款之減刑規定，應減其宣告刑二分之一
    ，而犯最重本刑為5 年以下有期徒刑之刑之罪，依本條例規
    定減為6 月以下有期徒刑、拘役者，應於為減刑裁判時，併
    諭知易科罰金之折算標準，中華民國九十六年罪犯減刑條例
    第9 條亦定有明文，故斟酌被告為高中肄業，家境普通等情
    ，併諭知易科罰金之折算標準，以資儆懲。
五、末按，檢察官聲請以簡易判決處刑之案件，經法院認為有第
    451條之1第4 項但書之情形者，應適用通常訴訟程序審判之
    ，刑事訴訟法第452條定有明文；而同法第455條之1第3項規
    定，對於簡易判決之上訴，準用同法第3編第1章及第2 章之
    規定。是管轄第二審之地方法院合議庭受理簡易判決上訴案
    件，應依通常程序審理，其認案件有刑事訴訟法第452 條所
    定第一審應適用通常程序審判而不得適用簡易程序審判之情
    形者，應撤銷原簡易判決，逕依通常程序為第一審判決。查
    本件經本院審理後，認不宜以簡易判決處刑，而有刑事訴訟
    法第451 條之1 第4 項但書第1 款之情形，故依前揭規定，
    應由本院合議庭逕依通常程序審理後，自為第一審判決，檢
    察官或被告如不服本判決，仍得於法定上訴期間內，向管轄
    之第二審法院提起上訴，附此敘明。
據上論斷，應依刑事訴訟法第452 條、第455 條之1 第1 項、第
3 項、第369 條第1 項前段、第364 條、第273 條之1 第1 項、
第299 條第1 項前段，刑法第339 條第1 項、第30條、第41條第
1 項，中華民國九十六年罪犯減刑條例第2 條第1 項第3 款、第
4 條、第7 條、第9條，刑法施行法第1 條之1 ，判決如主文。
本案經檢察官甲○○到庭執行職務。
中　　華　　民　　國　　96　　年　　12　　月　　31　　日
                  刑事第十三庭審判長法  官  黃惠玲
                                    法  官  黃苙荌
                                    法　官  郭宜芳
以上正本證明與原本無異。
如不服本判決，應於判決送達後10日內，向本院提出上訴狀。
中　　華　　民　　國　　97　　年　　1 　　月　　2 　　日
                                     書記官  何承育
附錄本案論罪科刑法條全文：
中華民國刑法第339條
（普通詐欺罪）
意圖為自己或第三人不法之所有，以詐術使人將本人或第三人之
物交付者，處5 年以下有期徒刑、拘役或科或併科1 千元以下罰
金。
以前項方法得財產上不法之利益或使第三人得之者，亦同。
前二項之未遂犯罰之。
